臺灣高等法院臺中分院民事裁定
110年度聲字第115號
聲  請  人  林汝聰  
相  對  人  林汝錫  
上列當事人間請求清償借款事件，聲請人對於民國109年5月19日
本院108年度上字第93號確定判決提起再審之訴（本院110年度再
第17號），並聲請訴訟救助，本院就聲請訴訟救助部分，裁定如
下：
    主  文
聲請駁回。
    理  由
一、按當事人無資力支出訴訟費用者，依民事訴訟法第107條規
    定，法院固應依聲請准予救助，惟此項請求救助之事由，依
    同法第109條第2項、第284條之規定，應提出能即時調查之
    證據以釋明之。而所謂無資力係指窘於生活，缺乏經濟信用
    ，並無籌措款項以支出訴訟費用之信用技能者而言。又聲請
    人在原審曾經繳納審判費，而於訴訟進行中不能釋明其經濟
    狀況確有重大之變遷，不能遽請救助（最高法院106年台聲
    字第1123號、107年度台聲字第1292號裁定意旨參照）。又
    法院調查聲請人是否無資力支出訴訟費用，專就聲請人提出
    之證據為之，如聲請人未提出證據，或依其提出之證據，未
    能信其無資力支出訴訟費用之主張為真實，即應將其聲請駁
    回，並無派員調查之必要（最高法院108年度台抗字第433
    號裁定意旨參照）。
二、經查，聲請人聲請訴訟救助係以：伊生活困難，目前實無資
    力再支出訴訟費用，且非顯無勝訴之望，爰聲請准予訴訟救
    助等語，並提出其在民國104年、106至110年間經臺中市太
    平區公所核發之中低收入戶證明書為據。惟查，中低收入戶
    標準乃行政主管機關為提供社會救助所設立之核定標準，與
    有無資力支出訴訟費用之認定非必相關（最高法院108年台
    聲字第1326號、109年度台聲字第95號裁定意旨參照）。故
    聲請人縱申請中低收入戶獲准，亦不足以釋明其窘於生活，
    且缺乏經濟信用，致無法籌措款項支付訴訟費用。此外，兩
    造間之本院108年度上字第93號清償借款事件，經相對人起
    訴請求聲請人給付新臺幣（下同）796萬5800元本息，第一
    審法院判命聲請人應給付176萬6000元本息；兩造均提起上
    訴，聲請人就其上訴部分，並繳納第二審裁判費2萬7784元
    （見本院前審卷㈠第20頁）；嗣本院前審於審理後，判命聲
    請人應再給付相對人68萬3800元本息；聲請人不服，提起上
    訴，並繳納第三審裁判費3萬7882元（見最高法院卷第30頁
    ）等情，據本院調取原確定判決卷宗核閱無訛，足見聲請人
    非無籌措款項以支出訴訟費用之信用技能。是以聲請人所提
    前開中低收入戶證明書，既不足以釋明其已缺乏經濟信用致
    無資力，亦不能釋明其經濟狀況確有重大變遷，已窘於生活
    ，且缺乏經濟信用，致無法支出本件再審之訴之訴訟費用，
    揆諸前揭說明，其所為訴訟救助之聲請，即無從准許，應予
    駁回。
三、據上論結，本件聲請為無理由。依民事訴訟法第95條、第78
    條，裁定如主文。 　
中　　華　　民　　國　　110 　年　　8 　　月　　27　　日
              民事第五庭    審判長法　官  游文科
                                  法　官  楊珮瑛
                                  法　官  李慧瑜
正本係照原本作成。
如不服本裁定應於送達後10日內向本院提出抗告狀（須按他造人
數附具繕本），並繳納抗告費新臺幣1,000元。因疫情而遲誤不
變期間，得向法院聲請回復原狀。
                                  書記官  陳秀鳳
　　　　　　　　　　　　　　　　　
中　　華　　民　　國　　110 　年　　8 　　月　　27　　日